臺灣高雄地方法院民事裁定
109年度消債更字第450號
聲  請  人  黃群哲（原名：黃昭穎）
0000000000000000

0000000000000000

0000000000000000

代  理  人  黃昌平律師
上列當事人因消費者債務清理事件聲請更生，本院裁定如下：
    主  文
聲請駁回。
聲請費用由聲請人負擔。
    理  由
一、聲請意旨略以：伊無力清償債務，曾於民國109年10月28日
    向本院聲請調解債務清償方案，惟調解不成立。又伊未經法
    院裁定開始清算程序或宣告破產，爰聲請更生等語。
二、按「消費者債務清理條例所稱消費者，指5年內未從事營業
    活動或從事小規模營業活動之自然人。前項小規模營業指營
    業額平均每月200,000元以下者。」、「聲請更生或清算不
    合程式或不備其他要件者，法院應以裁定駁回之。」，消費
    者債務清理條例第2條第1、2項及第8條分別定有明文。次按
    「本條例第2條第1項所定之5年期間，自聲請更生或清算前1
    日回溯5年計算之；第2項所定之營業額，以5年內之營業總
    額除以實際營業月數計算之。」，消費者債務清理條例施行
    細則第3條第1項及第4條亦分別明文在案。
三、經查：
　㈠聲請人自105年5月17日起擔任台灣優良物產股份有限公司董
    事，有高雄市政府109年12月16日高市府經商公字第1095483
    9900號函附公司變更登記表可考（見本院卷第45至61頁）及
    聲請人於本院調查程序所自承（見本院卷第83頁），次按股
    份有限公司之董事，雖與公司為不同之權利義務主體，惟依
    公司法第8條規定，董事為公司之負責人，既為公司之機關
    ，負責公司之經營，即應認其從事營業活動。為杜爭議，消
    費者債務清理條例施行細則第3條第2項乃明定：「債務人為
    公司或其他營利法人之負責人，無論是否受有薪資，均視為
    自己從事營業活動。其營業額依該公司或其他營利法人之營
    業額定之。」與本條例之立法趣旨無違。又股份有限公司之
    董事與獨立董事，依公司法第192條以下之規定，除是否持
    有公司股份不同外，二者之權利義務均屬相同，故無論係公
    司董事或獨立董事，均應以其從事營業規模即所屬公司之營
    業額作為計算消費者債務清理條例第2條第2項營業額之標準
    （參見臺灣高等法院99年第5期法律座談會民事業務研究會
    第2號研討結果），聲請人雖於本院調查程序主張伊為廚師
    ，為台灣優良物產股份有限公司做技術指導、設計菜單及產
    品等，惟伊未曾進去過該公司，僅係掛名擔任董事等語，然
    依前揭規定，聲請人既為台灣優良物產股份有限公司公示登
    記之董事，不論其有無實際執行公司業務，均應屬消費者債
    務清理條例施行細則第3條第2項規定之公司負責人，仍應以
    其所屬公司之營業額作為計算營業額之標準。
　㈡聲請人前於109年10月28日向本院聲請調解債務清償方案，經
    本院109年度司消債調字第617號受理，於同年11月18日調解
    不成立，聲請人再於109年11月27日具狀聲請更生，故聲請
    更生前1日回溯5年即自104年11月27日起至109年11月26日，
    又聲請人自105年5月17日起迄今擔任台灣優良物產股份有限
    公司董事，聲請更生前1日回溯5年內擔任董事期間即105年5
    月17日至109年11月26日，約54個月，復依財政部高雄國稅
    局109年12月15日財高國稅苓銷字第1092406501號函暨所附
    台灣優良物產股份有限公司之營業人申報書（按年度）查詢
    所示，105年度營業額為0元、106年度營業額合計4,370,770
    元、107年度營業額合計4,851,086元、108年度營業額合計4
    ,822,588元、109年度（1月至8月）營業額合計31,714元，
    則聲請人擔任董事期間之營業額共14,076,158元（109年9月
    以後無營業額資料，故以0元計），平均每月約為260,670元
    （計算式：14,076,158÷54≒260,670），已逾每月200,000元
    。準此，聲請人於聲請更生前5年內擔任台灣優良物產股份
    有限公司之董事，每月平均營業額已逾200,000元，是聲請
    人並非得適用消費者債務清理條例聲請更生之消費者，其聲
    請更生不合程式，且上開欠缺又屬無從補正，依上說明，自
    應駁回其更生聲請，爰裁定如主文。
四、據上論結，本件聲請為無理由，依消費者債務清理條例第11
    條第1項、第8條前段，裁定如主文。
中　　華　　民　　國　　110 　年　　3 　　月　　5 　　日
              　　民事庭　　法　官　賴寶合
以上正本係照原本作成。
如不服本裁定，應於裁定送達後10日內，以書狀向本院提出抗告
，並繳納抗告費新臺幣1千元
中　　華　　民　　國　　110 　年　　3 　　月　　5 　　日
  　                        書記官　胡美儀